【裁判字號】    89,訴,364
【裁判日期】    891229
【裁判案由】    誣告
【裁判全文】
臺灣屏東地方法院刑事判決                          八十九年度訴字第三六四號
    公  訴  人  臺灣屏東地方法院檢察署檢察官
    被      告  丁○○
    選任辯護人  林敏澤
    選任辯護人  樓嘉君
    選任辯護人  蔡鴻杰
右列被告因誣告案件，經檢察官提起公訴（八十九年度偵續字第一七號），本院判決
如左：
     主  文
丁○○無罪。
     理  由
一、公訴意旨略以：被告丁○○占有坐落屏東縣三地門鄉○○段一九九地號等筆土地
    ，並在其上建有農舍一棟，於民國八十六年十月二十七日，被告與己○○簽訂耕
    地委託經營契約書，將該一九九地號等筆土地（即同段一九九地號、一九五地號
    、一九七地號、一九八地號、一九九地號、二０三地號）出租與己○○，期間自
    八十六年十一月一日起至九十一年十月三十日止，第一年租金新台幣（下同）三
    十六萬元，嗣丁○○出租與己○○之上開土地遭屏東縣三地門鄉公所於八十七年
    五月八日發違規使用山坡地制止通知書，及屏東縣政府於八十七年五月十六日函
    指違反規定而有所糾葛，竟意圖使己○○受刑事處分，於八十七年九月十七日向
    屏東縣警察局里港分局謊報己○○未經其同意，毀損上開土地內其所有之芒果樹
    約三百株、荔枝樹約三十五株，而於上開土地內違約搭蓋五棟雞舍云云，並對己○○提出告訴，而誣告己○○涉犯毀損罪，嗣該案經台灣屏東地方法院檢察署檢
    察官查明並無毀損犯行後，以八十七年度偵字第七五二五號為不起訴處分確定，
    因認被告丁○○涉犯刑法第一百六十九條誣告罪。
二、按犯罪事實應依證據認定之，無證據不得推定其犯罪事實；且不能證明被告犯罪
    者，應諭知無罪之判決，刑事訴訟法第一百五十四條、第三百零一條第一項分別
    定有明文。又按認定不利於被告之事實，須依積極證據，茍積極證據不足為不利
    於被告事實之認定時，即應為有利於被告之認定，更不必有何有利之證據；故證
    據是否真實尚欠明顯，自難以擬制推測之方法，為其裁判之基礎，最高法院三十
    年度上字第八一六號、五十三年度台上字第六五六號著有判例。又刑法第一百六
    十九條第一項誣告罪之成立，以意圖他人受刑事或懲戒處分，向該管公務員誣告
    為構成要件，故該項犯罪不特須指出其具體事實足以使人受刑事或懲戒處分，且
    須明知其為虛偽，具有故意構陷之情形始能成立，如對於事實有所誤認，即缺乏
    此種意思條件，自難令負誣告責任，最高法院二十二年度上字第三三六八號著有
    判例。
三、訊據被告丁○○堅詞否認有何誣告犯行，辯稱：被告在七十八年間，花了四百八
    十萬元買上開土地，經營八年，果樹價值數百萬元，出租與告訴人己○○「卯」
    （即採收）果子，竟遭告訴人隨意亂砍樹後蓋雞舍，告訴人使用該土地逾二年，
    除了簽約時所交付第一年租金三十六萬元外，至今分文未繳，又拒交三個月電話
    費而遭停機，被告實為受害者等語。經查：被告與告訴人於八十六年十月二十七
    日合意簽立耕地委託經營契約書，約定：（一）上開耕地由告訴人耕作收益，告
    訴人願按年補償被告三十六萬元，委託經營期限內，告訴人變更其他使用涉及法
    令受罪罰，一切由告訴人自行負責，與被告無關。（二）政府通知耕地續租或承
    領時，耕地上有雜項建物非拆除不可時，告訴人應自動無條件拆除，不得再向被
    告要求任何補償條件。（三）期限屆滿，告訴人尚有地上物未收完時，被告同意
    延期一個月由告訴人收清，此有耕地委託經營契約書一紙在卷可稽。又上開契約
    書係證人即代書庚○○為兩造所書立，該契約部分內容為：告訴人有採收果樹上
    果實之權利；「地上物」係指期限屆滿尚有果樹未採收時，可延期一個月採收；
    被告說要出租予告訴人養雞，因該地為國有地，依規定不得養雞，故書寫「雜項
    建物」就是指雞舍等情，業據證人庚○○在本院審理時結證屬實。從而，本件告
    訴人與被告就上開土地確曾約定：（一）果樹之收益（二）蓋雞舍等事項。惟證
    人庚○○在本院審理時復供稱：只知道要蓋雞舍，但不清楚其內容；又該契約之
    見證人丙○○在本院審理時亦證稱：知道要蓋雞舍，但並不清楚契約之內容等語
    。則本件告訴人與被告就該雞舍之搭建範圍並未於該契約中明白約定，亦未載明
    是否須拆除果樹，或拆除多少果樹。而被告供述告訴人約砍掉荔枝三十五株、芒
    果三百株、鳳梨一萬二千株，究竟是否符合契約之約定條件，已滋生疑議，且據
    證人乙○○在本院審理時證稱：我是水果中盤商，我有向被告收購荔枝及鳳梨，
    還有一點芒果，一年度向他收購約七十萬元的水果，一直收到八十六年為止，被
    告除了將水果盤給我外，別的中盤商也會來購買，依我看被告的鳳梨一年約可採
    收二百萬元，荔枝四百萬元，價值很高；證人甲○○亦證稱：被告的果樹已種很
    久，不可能會輕易把果樹砍掉，因為若把果樹砍掉，須花很多時間再種植等語。
    從而倘以被告所受取之租金，相較於該果樹之經濟效益，衡情被告應不至於任由
    告訴人拆除果樹，況雙方對於如何蓋雞舍亦無明確約定，堪認本件實係肇因告訴
    人與被告對於上開耕地委託經營契約書之內容解釋有歧異誤會所致，被告雖自作
    解釋，然業經檢察官不予認同而處分該案件，被告之不當行為確實造成告訴人不
    便，惟係出於對契約內容認知歧異而非構陷。至於證人丙○○、羅進利、楊志芳
    及告訴人之員工吳雙龍、戊○○等人固均在偵訊時供稱被告知悉告訴人砍樹之事
    ；證人張峻豪則證稱在上開土地上幫被告所飼養之馬看病等情，然縱使被告知悉
    告訴人砍樹蓋雞舍，惟尚無法以被告未當場阻止即推定其已同意告訴人砍伐大片
    果樹，本件係因對於契約內容之誤會，此外復查無其他任何積極證據，足佐被告
    涉犯誣告罪名，自應諭知被告無罪之判決。
據上論斷，應依刑事訴訟法第三百零一條第一項，判決如主文。
中      華      民      國    八十九    年      十二    月  二十九      日
                                      臺灣屏東地方法院刑事第一庭
                                          法  官  蕭  世  昌
右判決正本證明與原本無異。
對於本判決如有不服應於收受送達後十日內向本院提出上訴書狀上訴於台灣高等法院
高雄分院並按他造當事人之人數附具繕本。
                                          書記官  曾  文  玲      
中      華      民      國    八十九    年      十二    月  二十九      日


司法院資訊處製作；財團法人民間司法改革基金會備份。
